臺灣士林地方法院民事判決　　　　　　　96年度訴字第1120號
原　　　告　甲○○
訴訟代理人　張旭業律師
　　　　　　楊珮君律師
被　　　告　乙○○
上列當事人間返還所有物事件，本院於民國96年11月28日言詞辯
論終結，判決如下：
    主  文
原告之訴及假執行之聲請均駁回
訴訟費用由原告負擔。
    事實及理由
一、原告主張：伊於民國95年初購買車牌5895-MS 號、AUDI廠牌
    之自用小客車（下稱系爭汽車）乙輛，價金新臺幣（下同）
    228 萬元，部分價金以向安泰商業銀行股份有限公司（下稱
    安泰銀行）申貸119 萬元支付，而由伊簽發支票分期攤還。
    系爭汽車則借名登記為被告所有，並合意無償借貸被告使用
    。伊日前因故欲收回自用，乃於96年8 月24日以存證信函通
    知被告終止使用借貸契約，並請求返還系爭汽車及行車執照
    等證件，惟被告迄今仍拒不返還。爰併以本件起訴狀繕本之
    送達為終止兩造借名登記契約之意思表示，依民法第767 條
    及第470 條第2 項規定，提起本訴。並聲明：(一)被告應將系
    爭汽車與牌照兩面、行車執照返還原告。(二)被告應將系爭汽
    車之所有權移轉登記與原告。(三)願供擔保請准宣告假執行。
二、被告則以：兩造係夫妻關係，系爭汽車係原告體恤伊須接送
    小孩所為贈與，非如原告所稱之借名登記及使用借貸關係。
    購買系爭汽車時，顏色之選定、交車驗收等程序，均由伊處
    理及決定，交車後一直由伊使用，稅款、保養等費用均由伊
    負責等語，資為抗辯。並聲明：原告之訴駁回。
三、經查：
  (一)系爭汽車係登記為被告名義所有。
  (二)系爭汽車之價金，實質上係由原告支出。其中190 萬元係由
    被告為借款人，原告擔任連帶保證人，向安泰銀行辦理動產
    抵押借款給付，而由原告簽發支票，分期償還。
  (三)原告曾於96年8 月24日寄發臺北成功郵局第850 號存證信函
    予被告，表示欲收回自用，請被告於3 日內將系爭汽車及行
    車執照等證件交還原告等意思。被告於同年月27日收受該函
    。
  (四)兩造係夫妻關係，現因離婚訴訟事件由本院另案審理中。
    以上各項，有原告提出之借款暨動產抵押契約、存證信函、
    回執（以上為影本）、被告戶籍謄本及被告提出之汽車行車
    執照影本附卷可稽，並為兩造所不爭執，堪信為真實。
四、得心證之理由：
    本件之爭點應在於：兩造間就系爭汽車是否成立借名登記契
    約關係？
  (一)按當事人主張有利於己之事實者，就其事實有舉證之責任。
    民事訴訟法第277條前段定有明文。又民事訴訟法係由原告
    主張權利者，應先由原告負舉證之責，若原告先不能舉證，
    以證實自己主張之事實為真實，則被告就其抗辯事實，即令
    不能舉證，或其所舉證據尚有疵累，亦應駁回原告之請求；
    而主張法律關係存在之當事人，須就該法律關係發生所須具
    備之特別要件，負舉證之責任。最高法院17年上字第917號
    、48年臺上字第887號判例，分別揭有上旨，足資參酌。次
    按借名契約，係指當事人約定，一方（借名者）經他方（出
    名者）同意，而就屬於一方現在或將來之財產，以他方之名
    義，登記為所有人或其他權利人，但無使他方取得實質所有
    權或其他權利之意思。借名契約乃無名契約，著重於當事人
    間之信任關係，性質與委任契約類同。再者，當事人對於契
    約必要之點意思表示一致，契約始能成立。此觀諸民法第15
    3 條規定可明。是主張借名登記契約存在者，自應就雙方有
    借名登記意思表示互相一致之要件負舉證之責。本件原告主
    張兩造間就系爭汽車有借名登記契約關係存在乙節，既為被
    告所否認，原告自應就其所主張利己之積極事實，負舉證之
    責任。
  (二)經核，原告主張兩造間有借名登記契約關係存在，無非係以
    系爭汽車之價金係由其支付，及94年底原告即有意離婚，不
    可能買車贈與被告云云，為其主要論據。然而，支付價金可
    能之原因關係，不一而足，或為信託登記、借名登記、履行
    債務、履行保證人義務、無償贈與、離婚條件或財產分配等
    等，均屬一般社會交易行為所常見，徒以原告實際支出價金
    之事實，自不足推論兩造間確有借名登記意思之合致。況且
    ，就被告抗辯贈與乙情，原告並主張：一開始是借名關係，
    是另外約定如被告履行離婚協議，就將車子贈與被告，被告
    並未履行，贈與條件不成就，仍為記名登記等語。考以借名
    契約乃性質上與委任契約類同之無名契約，著重於當事人間
    之信任關係，業如上述。倘原告主張其自94年底即有意離婚
    或兩造有離婚協議等情屬實，衡諸常情，兩造當無以信任關
    係為基礎而成立借名登記契約之可能。此外，原告又未能舉
    出任何積極之證據，證明兩造間確有借名登記之合意，原告
    主張兩造間就系爭汽車成立借名登記契約乙節，自不足憑採
    。則原告主張以本件起訴狀繕本之送達終止借名登記契約云
    云，亦屬無據。
五、從而，原告本於民法第767 條及第470 條第2 項規定，請求
    被告應將系爭汽車與牌照兩面、行車執照返還原告，以及被
    告應將系爭汽車之所有權移轉登記與原告，洵無理由，應予
    駁回。
六、原告之訴既經駁回，其假執行之聲請即失所附麗，應併予駁
    回。
七、本件判決基礎已臻明確，兩造其餘攻擊防禦方法及訴訟資料
    經本院審酌後，核與判決不生影響，無一一論述之必要，併
    予敘明。
八、據上論結，本件原告之訴為無理由，依民事訴訟法78條判決
    如主文。
中　　華　　民　　國　　96　　年　　12　　月　　14　　日
                    民事第三庭
                            法  官  施月燿
以上正本係照原本作成。
如對本判決上訴須於判決送達後20日內向本院提出上訴狀
中　　華　　民　　國　　96　　年　　12　　月　　18　　日
                            書記官  韓金發
